臺灣高等法院刑事裁定
111年度毒抗字第809號
抗  告  人  
即  被  告  李景旻



上列抗告人即被告因違反毒品危害防制條例案件，不服臺灣新北
地方法院中華民國111年7月29日所為觀察勒戒之裁定（111年度
毒聲字第871號），提起抗告，本院裁定如下：
    主  文
抗告駁回。
    理  由
一、原裁定意旨略以：
　㈠抗告人即被告李景旻於民國111年2月14日某時許，在臺北市
    中山區新生北路某處，以飲用毒品咖啡包之方式，施用第二
    級毒品甲基安非他命（下稱甲基安非他命）1次，嗣於111年
    2月15日上午10時許，在新北市○○區○○街000巷00弄0○0號2樓
    ，其因案為警持原審法院搜索票執行而循線查獲本件，又其
    同意員警採集之尿液檢體，經送臺灣尖端先進生技醫藥股份
    有限公司，以酵素免疫分析法（EIA）為初步檢驗，及以氣
    相層析質譜儀法（GC/MS）為複驗，結果呈現安非他命、甲
    基安非他命陽性反應等情，業經抗告人於警詢、偵查中分別
    坦承在卷，且有勘察採證同意書、臺北市政府警察局偵辦毒
    品案件尿液檢體委驗單、臺灣尖端先進生技醫藥股份有限公
    司濫用藥物檢驗報告（尿液檢體編號154585）及原審法院搜
    索票影本等件存卷足憑，堪認抗告人前開自白與事實相符，
    其確有本件施用甲基安非他命犯行。
  ㈡再抗告人曾因施用毒品案件，經依原審法院105年度毒聲字第
    1096號裁定送觀察、勒戒後，認無繼續施用毒品之傾向，於
    106年2月17日執行完畢釋放出所，並由臺灣新北地方檢察署
    檢察官以105年度毒偵字第8927號為不起訴處分確定等情，
    有該不起訴處分書、本院被告前案紀錄表在卷可參，是抗告
    人本件再度施用甲基安非他命，核屬其在最近1次觀察勒戒
    執行完畢釋放後，3年後再犯者。從而，檢察官審酌抗告人
    所述及本案全情，並參其現因另犯強盜、詐欺及洗錢防制法
    等案件，為原審法院繫屬審理中，認不適於緩起訴附命戒癮
    治療，而向原審法院聲請觀察、勒戒，屬其合法適當之裁量
    。綜上，本件聲請核無不合，應予准許，爰依毒品危害防制
    條例（下稱毒品條例）第20條第1項、第3項之規定，裁定抗
    告人應送勒戒處所觀察、勒戒，其期間不得逾2月等語。
二、抗告意旨略以：抗告人自3月至今都沒碰毒品，家中尚有年
    邁祖母需要照顧，抗告人另案所犯強盜、詐欺案，其中有一
    件已獲不起訴處分，請准許抗告人實施醫院戒癮治療，抗告
    人會如期抽驗云云。
三、按犯毒品條例第10條施用毒品之罪者，檢察官應聲請法院裁
    定，令被告入勒戒處所觀察、勒戒，其期間不得逾2月；依
    前項規定為觀察、勒戒執行完畢釋放後，3年後再犯第10條
    之罪者，適用本條前2項之規定，毒品條例第20條第1項、第
    3項分別定有明文。
四、本院查：
  ㈠抗告人確實有於上揭時、地，施用甲基安非他命1次之事實，
    業據抗告人於警詢、偵查時坦承不諱，並有上揭勘察採證同
    意書、臺北市政府警察局偵辦毒品案件尿液檢體委驗單、臺
    灣尖端先進生技醫藥股份有限公司濫用藥物檢驗報告（尿液
    檢體編號154585）及原審法院搜索票影本等件附卷可佐，堪
    認抗告人於上揭時、地，確實有施用甲基安非他命1次之行
    為。又抗告人本案施用甲基安非他命1次之行為，乃在其在
    最近1次觀察勒戒執行完畢釋放（106年2月17日）後3年後再
    犯，有本院被告前案紀錄表1份附卷可稽，是依毒品條例第2
    0條第3項規定，抗告人本案之施用第二級毒品犯行，經檢察
    官聲請，法院自應裁定令被告入勒戒處所觀察、勒戒，其期
    間不得逾2月，原審同此見解而為上開裁定，於法自無不合
    。
  ㈡抗告人雖執前詞提起本件抗告，惟按毒品條例規定之觀察、
    勒戒處分係屬強行規定，倘有施用毒品之行為，除檢察官審
    酌個案情形，依毒品條例第24條第1項先依刑事訴訟法第253
    條之1第1項、第253條之2第1項第4款至第6款或第8款規定，
    為附條件之緩起訴處分時，而可排除適用外，凡經檢察官聲
    請，法院僅得依法裁定准駁令入勒戒處所觀察、勒戒，尚無
    自由斟酌以其他方式替代之權。本件經檢察官詳加斟酌抗告
    人另犯強盜、詐欺及洗錢防制法等案件，現由原審法院審理
    中，認不適對抗告人為附命完成戒癮治療等附條件之緩起訴
    處分，而聲請法院裁定觀察、勒戒，原審自僅得就檢察官聲
    請觀察、勒戒有無理由而為裁定，是抗告人請求准許實施醫
    院戒癮治療云云，於法不合，自非可採。且毒品條例第20條
    第1項至第3項之觀察、勒戒規定，係針對施用毒品者所設預
    防、矯正之保安處分，目的在斷絕施用毒品之身癮及心癮，
    屬強制規定，為刑罰之補充制度，兼具刑罰不可替代之教化
    治療作用，尚無因施用毒品者之主觀上個人或家庭因素而免
    予執行之理。是抗告意旨另以其家中尚有年邁祖母需要照顧
    云云，而提起本件抗告，自無理由。　
五、綜上所述，原審以抗告人確有本案施用第二級毒品1次之犯
    行，因而裁定令抗告人入勒戒處所觀察、勒戒，核其認事用
    法，並無違法或不當。抗告意旨猶執前詞，提起抗告，為無
    理由，應予駁回。
據上論斷，應依刑事訴訟法第412條，裁定如主文。
中　　華　　民　　國　　111 　年　　9 　　月　　21　　日
                  刑事第二十一庭審判長法　官  林怡秀
                                      法　官  許泰誠
                                      法　官  蔡羽玄
以上正本證明與原本無異。
不得再抗告。
                                      書記官  林君縈
中　　華　　民　　國　　111 　年　　9 　　月　　21　　日